【裁判字號】    89,上易,1944
【裁判日期】    890908
【裁判案由】    違反著作權法
【裁判全文】
臺灣高等法院高雄分院刑事判決                  八十九年度上易字第一九四四號
    上  訴  人
    即  被  告  乙○○
右上訴人因違反著作權法案件，不服臺灣高雄地方法院八十九年度易字第一九六一號
中華民國八十九年九月八日第一審判決（起訴案號：臺灣高雄地方法院檢察署八十九
年度偵字第二八一一八號、移送併辦案號：同署八十九年度偵字第三五九六號），提
起上訴，本院判決如左：
      主  文
原判決撤銷。
乙○○無罪。
      理  由
一、公訴意旨略以：被告乙○○明知「買醉」、「一代女皇」、「海角天涯」、「珍
    重我的愛」、「港邊甘是男性傷心的所在」等歌曲係甲○○○股份有限公司（下
    稱美華公司）享有著作權之音樂著作，未經美華公司之同意不得擅自公開演出前
    揭歌曲，詎其竟於八十八年六月間，向第三人馬榮岳（未經告訴）購買投幣式電
    腦伴唱機及內含上開歌曲之光碟片後，於同年九月一日委託不知情之楊建毅（另
  為不起訴處分）出租於不特定人，楊建毅受意後，再透過不知情之劉文賢於同年
    十月十日將乙台伴唱機及光碟片乙片以每月新台幣三千元之代價置於林碧祥所經
    營位於高雄市○○區○○路九九九號「雙美人小吃部」內，供不特定人投幣點唱
    ，嗣客人點唱後即由伴唱機公開演出，所得均歸乙○○所有。嗣於八十八年十一
    月十六日十八時三十分許，經警持搜索票會同美華公司職員宋育才當場在上均查
    獲，並扣得歌曲光碟片乙片，點歌目錄表五張，因認被告乙○○涉犯著作權法第
    九十二條之罪嫌。
二、公訴人認上訴人乙○○涉有著作權法第九十二條之罪嫌，無非係以扣案之光碟片
    並無合法之授權標示，有現場照片附卷可按，此與一般合法授權公開演出之情形
    顯然有異，上訴人乙○○使用上開未有合法授權標示之光碟片供人點唱，實難謂
    其不知悉上開歌曲未經告訴人授權，上訴人乙○○空言否認知情一節，尚難遽信
    ，復有右開扣案物品及現場照片十八張附卷可按等語，為其論據。
三、訊之上訴人乙○○固坦承於八十八年六月間以一萬餘元之價格購入投幣式電腦伴
    唱機一台及灌錄有「買醉」、「一代女皇」、「海角天涯」、「珍重我的愛」、
    「港邊甘是男性傷心的所在」等五首音樂著作之歌曲影音光碟一片，惟辯稱：我
    並不知情，我向上游買這機器時，上游有出具證明文件給我看，裏面有幾千首歌
    曲，我不知道這五首歌有問題等語。經查：
（一）告訴人美華公司（以下稱告訴人）對該五首歌曲所享有者為音樂著作財產權乙
      節，有告訴人提出之著作財產權讓與證明書一紙附卷可稽（見警卷第三十頁）
      ，而依著作權法第二十六條之規定，音樂著作財產權人，專有公開演出其音樂
      著作之權利，又所謂「公開演出」依同法第三條第一項第九款規定，係指「以
      演技、舞蹈、歌唱、彈奏樂器或其他方法向現場之公眾傳達著作內容。以擴音
      器或其他器材將原播送之聲音或影像向公眾傳達者亦屬之。」，是構成對音樂
      著作財產權人所享有公開演出權之侵害者，必須行為人有以前揭方法在「現場
      」向公眾傳達音樂著作之事實者始足當之，本件並未查到有任何人「公開演出
      」上述五首歌曲。
（二）末查著作人專有公開上映其視聽著作之權利，著作權法第二十五條，固定有明
      文，惟公開演出與公開上映仍屬有別，後者公開上映依著作權法第三條第一項
      第八款之規定，其要件有三：(一)、以單一或多數視聽機或其他傳送影像之方法
      為工具；(二)、以影像之傳送傳達視聽著作之內容；(三)、於同一時間向現場或現
      場以外一定之場所之公眾傳達。而所謂視聽著作，依內政部著作權委員會公布
      之「著作權法第五條第一項各款著作內容例示」第二條第七款之規定，包括電
      影、錄影、碟影、電視螢幕上顯示式之影像及其他藉機械或設備表現系列影像
      ，不論有無附隨聲音而能附著於任何媒介物上之著作。是「公開上映權」應僅
      限於視聽著作之著作財產權人始得主張。本件告訴人僅係該五首歌曲之音樂著
      作財產權人，而非視聽著作之著作財產權人，告訴人不得以他人「公開上映」
      行為，主張侵害非屬告訴人所有之視聽著作財產權，因公開上映者係視聽著作
      而非音樂著作，音樂著作本身不符合前揭「公開上映」之要件。
（三）末按告訴人之告訴，係以使被告受刑事訴追為目的，是其陳述是否與事實相符
      ，仍應調查其他證據以資審認，業經最高法院五十二年台上字第一三○○號著
      有判例可資參照。查上訴人乙○○於本院審理中陳稱：扣案卷附之前開歌曲點
      唱畫面之現場照片，係由警員於執行搜索時所拍攝，此有卷附照片上顯示之日
      期與搜索票所載搜索日期同為八十八年十一月十六日可證（見警卷第九頁），
      該批照片僅有顯示包廂內之點唱設備以及該五首歌曲之點唱畫面，並無顯示現
      場有任何人為「公開演出」之行為，且呈現出該五首歌曲點唱畫面之照片，係
      由警員基於搜索取證之目的而點播，並非由上訴人乙○○或不知情之消費者所
      點唱，該批照片充其量僅可證明上訴人乙○○擺設之點唱機內確有收錄該五首
      歌曲，而本件上訴人乙○○於上開時地擺設之電腦件唱機內灌錄之歌曲多達數
      千首，此有歌曲目錄本即俗稱之點歌本扣案足憑，而系爭歌曲僅屬其中五首，
      比例不足千分之一，點出播放機率微乎其微，且告訴人美華公司代理人宋育才
      會同警方搜索時，並無客人在場點播上開五首歌曲公開演出，此有照片十八幀
      附卷可按，不能因上訴人乙○○出租予他人經營之「雙美人小吃部」店內伴唱
      機內灌有「買醉」、「港邊敢是男性傷心的所在」、「海角天涯」、「一代女
      皇」、「珍重我的愛」等五首歌曲伴唱帶而未查獲有不知情之消費者從事「公
      開演出」行為即遽認上訴人乙○○犯罪，究竟該「雙美人小吃部」於何時、何
      地、何人「公開演出」何首歌曲，均付諸闕如，且乏其他積極證據可資審認告
  訴人陳述與事實相符，且上訴人乙○○於購買電腦伴唱機附有之保證書及證明
      書載有：「‧‧‧擁有國際版權及中國音樂著作權協會登記在案」等語，足致
      一般購買者認為係擁有著作權之電腦伴唱機，在尚無其他確切證據足證上訴人
      乙○○有犯罪意圖。
      綜上所述，因現場並無人演出該五首歌曲，並無積極證據足以證明上訴人乙○
      ○有以「公開演出」之方式侵害告訴人之音樂著作財產權之事實，此外復查無
      其他積極證據足以證明上訴人乙○○有何公訴意旨所稱之「公開演出」犯行，
      其犯罪應屬不能證明。
七、原審不察，遽予論科，尚有未洽，上訴人乙○○上訴意旨否認犯罪，指摘原判決
    不當，為有理由，自應由本院將原判決撤銷改判，另為上訴人乙○○無罪之諭知
    ，以免冤抑。
據上論結，應依刑事訴訟法第三百六十九條第一項前段，第三百六十四條、第三百零
一條第一項，判決如主文。
本案經檢察官林應華到庭執行職務。
中    華    民    國      九十      年       三       月      二十二    日
                              臺灣高等法院高雄分院刑事第八庭
                                  審判長法官  郭雅美
                    法官  莊飛宗
                                        法官  張盛喜
右正本證明與原本無異。
不得上訴。
                                      書記官  魏文常
中    華    民    國      九十      年       三       月      二十三    日
                                                                        Ｋ


司法院資訊處製作；財團法人民間司法改革基金會備份。
